【裁判字號】    89,訴,112
【裁判日期】    900419
【裁判案由】    損害賠償
【裁判全文】
臺灣基隆地方法院民事判決  八十九年度訴字第一一二號
    原      告  丁○○即力群音.
    訴訟代理人  蘇錦霞律師
    被      告  國泰人壽保險股份有限公司  設台北市○○路○段二九六號
    法定代理人  丙○○      住.
    訴訟代理人  乙○○      住.
                戊○○      住.
    被      告  龍憶企業有限公司  設基隆市○○區○○街四十二巷五十八號二樓
    法定代理人  甲○○      住.
    訴訟代理人  郭百祿律師
右當事人間損害賠償事件，本院判決如左：
    主      文
被告應連帶給付原告新台幣參拾肆萬壹仟柒佰零柒元，及自八十九年五月十二日起至
清償日止按週年利率百分之五計算之利息。
原告其餘之訴駁回。
訴訟費用由被告連帶負擔百分之四十四，餘由原告負擔。
本判決第一項於原告以新台幣拾壹萬肆仟元供擔保後得為假執行；但被告如於假執行
實施前以新台幣參拾肆萬壹仟柒佰零柒元為原告預供擔保後得免為假執行。
原告其餘假執行之聲請駁回。
    事      實
甲、原告方面：
  一、聲明：被告應連帶給付原告新台幣陸拾壹萬參仟參佰貳拾肆元，及自起訴狀繕
      本送達翌日起至清償日止，按年息百分之五計算之利息，及請准供擔保為假執
      行宣告。
  二、陳述：
      （一）緣於民國八十九年二月十九日，被告國泰人壽保險股份有限公司（下稱
            國泰公司）位於基隆市○○街十二號二樓之基隆地區收費處，由被告龍
            憶企業有限公司（下稱龍憶公司）所安裝之飲水機發生漏水情形，致位
            於該處樓下由原告開設之力群音響家電行，店內音響用品、器材、設施
            分別受有如下之損害：(1)受損（浸水）機器新品部份：新台幣（下同）
            二十七萬四千三百八十元。(2)受損（浸水）修理品部份：二萬七千元。
            (3)電源線材浸水受損新品部份：二千四百四十四元。(4)店內用品受損部
            份：三十萬九千五百元。總計：六十一萬三千三百二十四元。
      （二）按民法第一百八十五條規定之共同侵權行為，分為共同加害行為、共同
            危險行為、造意及幫助行為。所謂共同危險行為即數人共同不法侵害他
            人權利，而不能知其中孰為加害人，依本件造成原告之損害，係因被告
            國泰公司之員工及龍憶公司之負責人共同危險行為所致，且不能知其中
            孰為加害人，數人共同不法侵害他人之權利者，對於被害人所受損害，
            所以應負連帶賠償責任，係因數人之行為共同構成違法行為之原因或條
            件，因而發生同一損害，具有行為關連共同性之故。民事上之共同侵權
            行為，並不以共同侵權行為人在主觀上有犯意聯絡為必要，如在客觀上
            數人之不法行為，均為其所生損害之共同原因，即所謂行為關連共同，
            已足以成立共同侵權行為。
      （三）本件損害之發生係因被告龍憶公司之負責人甲○○疏於注意，未將飲水
            機內部之殺菌燈管線裝設完全，致該管線脫落，依民法第二十八條之規
            定，法人對於其董事或其他有代表權之人因執行職務所加於他人之損害
            ，與該行為人連帶負賠償之責任。故被告龍憶公司應負損害賠償之責。
            而被告國泰公司之員工疏於注意飲水機使用之情形，就該漏水之情況未
            能即時處理，而致原告之音響用品浸水。被告國泰公司之員工因過失而
            侵害原告之權益，被告國泰公司依民法第一百八十八條第一項之規定亦
            應負賠償責任。因此，被告二公司，依民法第一百八十八條及民法第二
            十八條之規定，應負連帶賠償責任。
      （四）對被告答辯之陳述：
            (1)被告國泰公司辯稱該飲水機係為承攬關係，按承攬者為當事人約定，
              一方為他方完成一定之工作，他方俟工作完成，給付報酬之契約。惟
              飲水機並非工作物的完成，應屬買賣關係，自無民法第一百九十八條
              之適用。縱令該飲水機之買賣有民法第一百九十八條之適用，然該飲
              水機業已安裝多日，並非承攬人執行承攬事項之部份，係因被告國泰
              公司之員工疏於注意飲水機之使用而致漏水，延及原告之音響設備，
              故其辯顯無理由。
            (2)被告龍憶公司及國泰公司辯稱並無過失，然飲水機漏水之情況致原告
              受損害之事實存在，而雙方皆無法證明渠等無過失，故仍應負損害賠
              償之責。
            (3)另被告等主張依損害賠償應以回復原狀之狀態為原則，然依據七十八
              年度上易字第五六四號判決指出：「本件上訴人於原審起訴係主張伊
              之被保險人洪○所有之小客車為被上訴人撞毀，依侵權行為之損害賠
              償請求權，被上訴人應賠償因修復所生之費用，揆諸民法第一百九十
              六條「不法毀損他人之物者，應向被害人賠償其物因毀損所減少之價
              額」之規定，並無不合，而該條為同法第二百十三條第一項所謂「法
              律另有規定」之情形，自應適用民法第一百九十六條之規定，原審認
              上訴人之請求為民法第二百十三條第一項之所謂回復原狀，依同法第
              二百十四條規定，債權人應定相當期限催告後，逾期不為回復時，債
              權人始得請求以金錢賠償其損害，上訴人未踐行上開程序又未請求被
              上訴人回復原狀，逕行起訴請求金錢賠償，於法不合云云，顯有誤會
              ，上訴意旨指摘原判決不當，為有理由。」故原告依據侵權行為請求
              損害賠償，依據上開判決，自得依據民法第一九六條之規定請求因毀
              損所減少之價額。且依據七十八年台上字第二二六八號判決：「不法
              毀損他人之物者，應向被害人賠償其物因毀損所減少之價額，為民法
              第一百九十六條所明定。所謂其物因毀損所減少之價額，非不得以修
              復費用為估定之標準。被上訴人原主張依民法第二百十三條及第二百
              十五條規定請求賠償修繕費，嗣又主張依同法第一百九十六條規定請
              求賠償因車禍受損所減少之價款，為預備主張，其訴訟標的並無追加
              或變更。」亦無訴之追加或變更之情事。
            (4)另於起訴時，原告本於民法第一百八十四條第一項請求，然因被告等
              應負民法第一百八十八條及第二十八條連帶賠償之責，再予補充陳述
              之。雖於民事訴訟法第二百五十五條規定，訴狀送達後，原告不得將
              原訴變更或追加他訴。然但書規定，請求之基礎事實同一者。不甚礙
              被告之防禦及訴訟之終結者。皆不再此限。按本件原告仍本於基礎事
              實同一，且不礙於被告之防禦及訴訟之終結，縱令，就原告之請求認
              有訴之變更之情事，仍得爰此予以變更。
  三、證據：提出照片八紙、損失統計表六紙、出貨單十一紙、送貨單六紙、證明書
      二紙、估價單三紙、發貨單二紙、D.C單一紙、商品明細單一紙、貨品保管單
      一紙為證，及請求訊問證人即永固保險公證人有限公司職員廖明輝，並提出公
      證報告。
乙、被告方面：
壹、國泰公司部分：
  一、聲明：求為判決：駁回原告之訴及假執行之聲請，並願供擔保請准宣告免於假
      執行。
  二、陳述：
      （一）本件係承攬人因執行承攬事項，不法侵害他人權利，與定作人（即被告
            國泰公司）無關：
            (1)本件前因被告國泰公司位於基隆市○○街十二號二樓之辦公場所，為
              裝設飲水機之需要，乃洽專司飲水機製造之廠商，亦同為本件共同被
              告龍憶公司定作飲水機一台，並由龍憶公司負責於八十九年二月十六
              日施工並完成裝設，嗣因承攬人龍憶公司所裝設之上揭飲水機內部之
              殺菌燈管線脫落，致上開飲水機發生漏水，並淹及原告家電用品，查
              龍憶公司乃係飲水機之專業製造商，其竟因執行定作人交付承攬之工
              作，因自己之過失，致飲水機發生漏水而損及原告權益，是依前開法
              律規定，自應由承攬人龍憶公司負損害賠償之責，且就承攬人執行承
              攬事項，被告國泰公司之定作或指示既無過失可言，自不負損害賠償
              責任。
            (2)又「買賣」與「承攬」二者之法律概念不同，蓋「買賣」之標的在乎
              移轉財產權，而「承攬」之標的在乎完成一定之工作。查本件共同被
              告龍憶公司，其係專司飲水機製造之工廠，自與一般市售飲水機之經
              銷商有別，且被告國泰公司前向其定作飲水機，即言明該飲水機須配
              置有殺菌燈之功能，而龍憶公司所製造之系爭飲水機，原無殺菌燈之
              配置，乃負責人甲○○於是將原管線切除加裝殺菌燈，嗣因管線接頭
              未安裝完善致生脫落，肇成系爭損害發生。核上揭情形，益足以證明
              被告國泰公司係向龍憶公司定作與一般市售功能不同之飲水機，且須
              完成裝置與安裝之工作，始負擔給付報酬之義務，可見系爭飲水機，
              係側重於一定工作之完成，而非如買賣係單純以移轉財產權為標的；
              至承攬雖亦伴隨有移轉財產權之問題，惟承攬之移轉財產權不過為一
              種從屬的義務而已，其本來之目的仍在工作之完成也。退步言之，縱
              認被告國泰公司向龍憶公司定作飲水機之契約，非單純之承攬契約，
              惟應認係含有「買賣」及「承攬」雙重性質之混合契約，蓋飲水機之
              出售，並非單純以移轉財產權為已足，尚須俟廠商另派專人安裝機器
              完工後，飲水機始能發揮正常的價值效用，況系爭飲水機除一般配備
              外，被告國泰公司另指定備有殺菌之裝置，自與通常買賣不同，是定
              作飲水機之契約，初不論認係「承攬契約」或兼具買賣與承攬雙重性
              質之「混合契約」，惟被告龍憶公司就系爭殺菌燈管線裝卸不當所致
              原告損害，應依民法第一百八十九條規定負擔損害賠償之責自明，與
              被告國泰公司（即定作人）無涉。
            (3)按系爭飲水機漏水，實係因龍憶公司負責人甲○○，就飲水機之安裝
              不當所致，此有公證報告書及事故現場相關照片資料可為佐證，而龍
              憶公司前於  鈞院審理時，雖以伊否認有何安裝不當情事，且飲水機
              業已交由國泰公司驗收，應係國泰公司保管使用，或因其他外力介入
              所致，與伊無關．．．云云等語置辯，惟查：
              龍憶公司係一飲水機專業製造廠商，其所承攬被告國泰公司系爭飲
                水機之製造安裝，係於八十九年二月十六日安裝完工，同年二月十
                九日深夜即致成系爭損害，該公司負責人甲○○於二月二十日中午
                接獲被告國泰公司所屬黃瑞源課長電話後，即親赴現場處理善後，
                據被告國泰公司所提之事故經過報告書所載：「廠商到場時一直抱
                歉連連，且聲稱會與樓下音響店協商賠償事宜」，「辦公室積水清
                理完畢，即與邱先生至力群音響協調賠償事宜，音響店開出五十萬
                元賠償金，廠商邱先生無法接受．．．」。是衡諸經驗法則及龍憶
                公司負責人甲○○所具備之飲水機專業製造技術背景，當其趕赴事
                故現場時，苟發現致成系爭飲水機殺菌燈管線脫落，非因可歸責於
                其自身之安裝疏失所導致時，其豈須頻頻表示抱歉？其又豈須立即
                欲與原告協商賠償事宜？足證被告龍憶公司所辯系爭損害非因其就
                飲水機安裝不當所致乙節，不足採信。
              龍憶公司負責人甲○○事後見協商不成，旋又於八十九年三月二十
                四日，向基隆市七堵區調解委員會聲請調解，而被告國泰公司僅係
                受通知參與協同調解而已。是依龍憶公司負責人甲○○之上揭行為
                ，益足以證明飲水機殺菌燈管線安裝不當，實係造成系爭損害之肇
                事主因。至龍憶公司現於  鈞院審理時，推說系爭物品已交付，造
                成損害與伊無關．．．云云，顯係卸責之詞，要不足採。
              本件事故發生當時，飲水機外殼完好如初，是亦無龍憶公司所稱可
                能係外力介入撞擊所致之情形，且上開飲水機安裝完畢到發生事故
                僅僅三日，該機器尚屬新品，從而，即無所謂保管或維護有疏失之
                問題。
      （二）原告依民法第一百八十八條第一項規定，訴請被告負擔僱用人連帶損害
            賠償責任，亦屬無據：
            (1)按原告前依民法第一百八十四條第一項前段規定，請求被告公司應就
              本件所發生損害負擔侵權行為損害賠償責任，按法人並無侵權行為能
              力，且系爭損害之發生，又非被告公司之董事或其他有代表權之人，
              因執行職務所加於他人之損害，其率以被告公司應依民法第一百八十
              四條第一項前段規定負責，顯無理由。
            (2)原告另將原訴變更為改依民法第一百八十八條規定，請求被告公司應
              負僱用人連帶損害賠償責任。惟查：
              「受僱人因執行職務，不法侵害他人之權利者，由僱用人與行為人
                連帶負損害賠償責任。」民法第一百八十八條第一項前段規定固著
                有明文，惟依上揭條文規定可知，茍僱用人須與受僱人就損害之發
                生，負擔連帶損害賠償責任，必以該受僱人就損害的發生，有具體
                的加害行為，且該加害行為具備故意、過失之可歸責性，始足當之
                。是原告依法即須先就發生系爭損害，究係由被告國泰公司之受僱
                人何人？於何時？造成如何之損害？該加害行為具備如何之故意、
                過失等可歸責性？負舉證責任後，始得據上揭條文規定請求被告公
                司連帶負責。惟本件原告迄未就上揭具體人、事、地負舉證責任，
                其僅泛指被告公司所屬員工對飲水機之使用疏於注意，即訴請被告
                公司應依上揭條文負擔損害賠償責任，顯乏所據。
              「因過失不法侵害他人之權利者，固應負損害賠償責任。但過失之
                有無，應以是否怠於善良管理人之注意為斷者，苟非怠於此種注意
                ，即不得謂之有過失。」最高法院十九年上字第二七四六號判例著
                有明文，且就「過失」而言，所謂能注意，係指對於行為之結果若
                予注意，即得認識而言，故過失應具備預見可能性，如已盡善良管
                理人的注意義務，仍不能認識該違法之事實，即無過失可言。
              本件事故發生，係因被告龍憶公司就飲水機安裝不當所致，已如前
                述，是本件飲水機內部殺菌燈管線因安裝不當突然脫落，就被告國
                泰公司而言，乃屬不可抗力之事變，即縱使被告公司已盡善良管理
                人保管之注意義務，仍無預見損害發生或防止之可能性，是苟僅因
                飲水機係由被告公司保管，而就可歸責於他人飲水機安裝不當之事
                由所致損害發生，亦要求被告國泰公司應負賠償責任，則豈非課以
                被告國泰公司超乎法律規定之注意及保管義務？
              又原告亦自承系爭損害之發生，係因飲水機內部之殺菌燈管線脫落
                所致，換言之，被告國泰公司員工是否疏於注意使用，即與飲水機
                漏水無關，而被告國泰公司苟疏於保管使用之注意，依常理判斷，
                亦不致導致系爭飲水機內部之殺菌燈管線脫落，況被告國泰公司員
                工當日正值例假日，亦無人使用該飲水機，是本件事故既非因被告
                國泰公司之保管維護疏失所致，從而，原告請求被告國泰公司應與
                龍憶公司，依民法第一百八十五條規定負損害賠償責任，顯無理由
                。
      （三）本件原告請求金錢之損害賠償，亦屬不當：
            (1)按「損害賠償之方法，以回復原狀為原則，金錢賠償為例外，故損害
              發生之後，如有回復原狀之可能，受害人請求加害人賠償，應先請求
              為原狀之回復，倘非法律另有規定或契約另有訂定，不得逕行請求金
              錢賠償。」最高法院六十年台上字第三○五一號判例著有明文。本件
              前據  證人即永固保險公證人有限公司所屬公證人廖明輝證稱：原告
              指陳受有浸水損失之家電音響物品，均係「可修理」。按證人上揭證
              詞可知，原告所主張受損之物品，均有修護之可能，從而即非不堪使
              用，是原告未先依規定請求回復原狀，即逕行請求金錢賠償，要與前
              開規定不符，實無足採。
            (2)又按「請求履行債務之訴，除被告自認原告所主張債權發生原因之事
              實外，應先由原告就其主張此項事實，負舉證之責任，必須證明其為
              真實後，被告於其抗辯事實，始應負證明之責任，此為舉證責任分擔
              之原則。」最高法院四十三年台上字第三七七號著有判例可資參照。
              本件原告就系爭事故所致損害，因未實際將受損物品送修，從而，即
              無法證明實際損害額若干？嗣於  鈞院審理時主張伊欲以公證報告書
              所載之金額，作為其實際損害額之證明，求為命被告應連帶給付其如
              減縮後訴之聲明所載請求金額之判決，惟查公證報告書所載之金額為
              五五○、二九九元，而原告訴之聲明第一項所載請求金額竟為六一三
              、三二四元，兩者何以相差六三、○二五元，亦未見原告舉證加以說
              明，是其請求顯乏所據。
            (3)退步言之，縱令原告得依民法第一百九十六條之規定，訴請被告公司
              負擔損害賠償責任，惟依上揭條文規定，受害人亦僅得向加害人請求
              賠償其物因毀損所減少之價額，原告所有之系爭家電用品並非不堪使
              用，且皆係可修理，已如前述，是原告如無法舉證證明其所有之上揭
              物品實際減損之價額若干？則原告請求即屬無據。另公證報告書中所
              列理算明細表中第一、二項兩大部分，皆係依原告所列貨品進貨價格
              ，不分損害輕重程度，一律皆以百分之十五計算其殘值，公證人就該
              部分為如此之記載，係因原告均未將物品實際送修所致，尚不得據此
              即認定原告就上揭物品受有百分之八十五之損害，至實際所減少之價
              額若干？揆諸前揭判例意旨，仍應由原告負舉證責任，是原告既未依
              法證明上揭物品實際所減少之價額若干？其率依公證報告書所載數額
              之請求，顯無理由。
  三、證據：提出事故經過報告書、基隆市七堵區調解委員會通知各一紙為證，並請
      求訊問證人即被告國泰公司黃瑞源科長。
貳、龍憶企業有限公司部分：
  一、聲明：求為判決：駁回原告之訴及假執行之聲請，並願供擔保請准宣告免於假
      執行。
  二、陳述：
      （一）按訴之同一與否，必當事人、訴訟標的及訴之聲明三者是否同一為斷，
            如在訴訟進行中三者有一變更，即應認原訴已有變更，最高法院二十六
            年渝上字第三八六號著有判例。查原告起訴時主張其請求權之基礎為民
            法第一百八十四條前段及第一百八十五條，後於八十九年十二月三日民
            事辯論意旨狀  (二)，變更其請求權基礎改依民法第一百八十八條規定
            ，又於九十年二月八日當庭變更請求權基礎為依民法第二十八條規定請
            求，主張被告應負連帶賠償責任，其訴訟標的即法律關係一再變更且前
            後已完全不同，依前揭最高法院判例意旨觀，原告所為應屬訴之變更，
            被告不同意其變更。
      （二）查原告所主張之侵權事實，謂係另被告國泰公司之員工疏於注意飲水機
            使用之情形，就該漏水之情況未能即時處理，致其音響用品浸水，被告
            國泰公司應負連帶賠償責任云云；又謂係被告龍憶公司負責人疏於注意
            ，未將飲水機內部之殺菌燈管線裝設完全，致該管線脫落，被告應依民
            法第二十八條規定負連帶賠償責任云云，所述侵權事實已前後矛盾。況
            該飲水機係於八十九年二月十五日安裝完畢，經測試使用後均無任何問
            題，並經另被告國泰公司完成驗收，並無異狀，並經被告國泰公司使用
            數日全無異樣，此應如原告所主張，係另被告國泰公司之員工疏於注意
            飲水機之使用而致其漏水，與被告當初之安裝並無任何關係，原告依民
            法第二十八條規定請求被告應負連帶賠償責任，實無理由。
      （三）查永固保險公證人有限公司係受另被告國泰人壽保險公司單方之委託，
            就原告所受音響器材及營業裝修進行鑑定，並未會同被告為之，其中關
            於：事故說明部分，僅依另被告國泰人壽保險公司單方之說詞，失之
            公允。關於受泡水損失之標的物，據證人廖明輝稱：我們只列浸水的
            部分，但不是均不堪使用；我們是依一般新品最低殘值是百分之十五。
            確切的殘值應是送修後，再請專業的廠商鑑定，且送修的時間也會影響
            殘值的高低等語，既然浸水部分之音響器材非均不堪使用，則前開鑑定
            以新品價格扣除百分之十五後之金額為其損失額，即非適當。是前開鑑
            定書被告否認其為真正。
      （四）再查依永固保險公證人公司之前開鑑定書所附照片顯示原告受損之音響
            設備，僅受輕微之泡水而已，應未達不能回復原狀或回復顯有重大困難
            之程度，原告遽行請求金錢賠償，於法無據。雖原告又主張依民法第一
            九六條規定，得請求因毀損所減少之價額，惟此為訴之追加，被告不同
            意。退步言之，縱原告得依民法第一九六條規定請求，所增列之前開請
            求非屬訴之追加，惟原告依永固保險公證人公司鑑定以新品價格扣除百
            分之十五後之金額為其毀損所減少之價額，並非正確，證人廖明輝業已
            供述在卷，已如前述，原告以前開價額請求，於法亦乏依據。
      （五）茲就原告主張所受損害之部分，分項提出答辯如左：
            (1)受損  (浸水)機器新品部分：
              所列十八項受損機器，全無進貨統一發票，雖有出貨單、證明書、
                估價單等用以證明其機器之價格，惟均屬私文書性質，被告否認其
                為真正，況部分單據，有些未記載價格，亦有些未載有出賣人為何
                者？能否僅以原告單方所述，並經永固保險公證人公司製成鑑定書
                即可作為證據，已非無疑？
              再原告所列十八項機器，並非損壞至不能回復原狀或回復顯有重大
                困難之程度，能否一律僅以該機器價額扣除百分之八十五為其受損
                或毀損所減少之價額，亦非無疑？
            (2)受損（浸水）修理品部分：
              原告所列受損項目與永固保險公證人有限公司所列項目不符，顯有
                浮列受損項目之情事。
              原告所列每項修理費用均為二千元，其依據何在？且原告迄今亦未
                說明此部分受損之物品是否已完成修復，實際修復之金額若干？遽
                以每項修理費用為二千元請求之，實乏依據。
            (3)電源線材浸水受損新品部分：原告所列電源線材浸水，惟經過浸水之
              電源線是否會造成線材喪失其功能而無法使用？原告並未舉證加以說
              明，即遽行請求全損之賠償，於法不合。
            (4)店內用品受損部分：除店內冷氣浸水、店內裝潢二部分有出示收據外
              ，餘均未見原告證明其確有該項目之受損，前開二單據均為估價單，
              被告否認其為真正。且原告店內僅受輕微之泡水而已，請求賠償店內
              之全部裝潢費用，顯有過當，且其營業場所之天花板、隔間、壁紙等
              並未達到全部損害之程度，請求營業處所全部換新之費用，豈非有理
              ？
  三、證據：提出物品驗收報告單、飲水機內部構造圖各一紙為證。
    理      由
一、按訴狀送達後，原告不得將原訴變更或追加他訴。但有下列各款情形之一者，不
    在此限：（一）被告同意者。（二）請求之基礎事實同一者。（三）擴張或減縮
    應受判決事項之聲明者。（四）因情事變更而以他項聲明代最初之聲明者。（五
    ）該訴訟標的對於數人必須合一確定時，追加其原非當事人之人為當事人者。（
    六）訴訟進行中，於某法律關係之成立與否有爭執，而其裁判應以該法律關係為
    據，並求對於被告確定其法律關係之判決者。（七）不甚礙被告之防禦及訴訟之
    終結者。又被告於訴之變更或追加無異議，而為本案之言詞辯論者，視為同意變
    更或追加。民事訴訟法第二百五十五條定有明文。查原告起訴原主張被告應連帶
    賠償二百一十六萬六千六百七十五元及遲延利息，嗣後縮減請求本金部分為六十
    一萬三千三百二十四元，核予民事訴訟法第二百五十五條第一項第三款規定相符
    ，應予准許。又查原告起訴原係以民法第一百八十四條第一項前段、第一百八十
    五條為其請求權基礎，嗣後變更為民法第一百八十八條第一項、第二十八條、第
    一百八十五條，惟其請求之基礎事實同一，亦予民事訴訟法第二百五十五條第一
    項第二款規定相符，應予准許，合先敘明。
二、本件原告起訴主張於八十九年二月十九日，被告國泰公司位於基隆市○○街十二
    號二樓之基隆地區收費處，由被告龍憶公司所安裝之飲水機，或因被告龍憶公司
    負責人甲○○疏於注意，未將飲水機內部之殺菌燈管線裝設完全，致該管線脫落
    ，或因被告國泰公司基隆收費處之員工疏於注意飲水機使用之情形，就該漏水之
    情況未能即時處理，因而發生漏水之情形，導致位於該處樓下由原告所經營之力
    群音響家電行，店內音響用品、器材、設施因浸水而發生總計六十一萬三千三百
    二十四元之損害，爰依民法第第一百八十八條第一項、第二十八條、第一百八十
    五條之規定，請求被告連帶賠償上開金額，及自起訴狀繕本送達翌日即八十九年
    五月十二日起至清償日止，按年息百分之五計算之遲延利息等語。
三、被告國泰公司則以系爭飲水機係被告國泰公司位於基隆市○○街十二號二樓之收
    費處，向同案被告龍憶公司所定作，並由龍憶公司負責於八十九年二月十六日施
    工並完成裝設，而上開飲水機安裝完畢到發生事故僅僅三日，該機器尚屬新品，
    會發生漏水事故，係因龍憶公司負責人甲○○於裝設上揭飲水機內部之殺菌燈不
    當致使管線脫落而發生漏水，國泰公司之定作或指示既無過失，亦無所謂保管或
    維護有疏失之問題，自應由承攬人龍憶公司負損害賠償之責；又原告所主張受損
    之物品，並非不堪使用，均有修護之可能，是原告未先請求回復原狀，即逕行請
    求金錢賠償，實無足採；縱令原告得依民法第一百九十六條之規定請求減少之價
    額，惟原告既無法上揭物品實際所減少之價額為若干，其率依公證報告書所載數
    額請求，顯無理由等語置辯。
四、被告龍憶公司另以系爭飲水機係於八十九年二月十六日安裝完畢，經測試使用後
    均無任何問題，國泰公司完成驗收，並無異狀，國泰公司使用數日全無異樣，應
    係被告國泰公司之員工疏於注意飲水機之使用而致其漏水，與被告當初之安裝並
    無任何關係，原告依民法第二十八條規定請求被告應負連帶賠償責任，實無理由
    ；再原告受損之音響器材設備，僅受輕微之泡水而已，應未達不能回復原狀或回
    復顯有重大困難之程度，原告遽行請求金錢賠償，於法無據，又原告一律以受損
    機器價額扣除百分之八十五為其受損或毀損所減少之價額，亦非無疑，所列受損
    修理品項目與永固保險公證人有限公司所列項目不符，顯有浮列受損項目之情事
    ，每項修理費用以二千元請求，實乏依據，所列電源線材浸水，原告並未舉證電
    源線是否會造成線材喪失其功能而無法使用，且原告店內僅受輕微之泡水而已，
    請求賠償店內之全部裝潢費用，顯有過當等情。
五、查原告主張八十九年二月十九日，被告國泰公司位於基隆市○○街十二號二樓之
    基隆地區收費處，由被告龍憶公司所安裝之飲水機，因內部之殺菌燈管線脫落，
    因而發生漏水之情形，導致位於該處樓下由原告所經營之力群音響家電行，店內
    音響用品、器材、設施遭到浸水之損害，業據其提出照片八紙、損失統計表六紙
    、出貨單十一紙、送貨單六紙、證明書二紙、估價單三紙、發貨單二紙、D.C單
    一紙、商品明細單一紙、貨品保管單一紙為證，並有證人即永固保險公證人有限
    公司職員廖明輝到庭證述屬實，並提出公證報告一份在卷，應堪信為真實。
六、按數人共同不法侵害他人之權利，不能知其中孰為加害人者，連帶負損害賠償責
    任，此為學說上所稱之「共同危險行為」，亦為民法第一百八十五條第一項後段
    所明定。查本件發生漏水之飲水機，係被告國泰公司向被告龍憶公司所購買（註
    ：被告國泰公司雖辯稱其係向龍憶公司定作飲水機，其與龍憶公司間係承攬關係
    云云，惟按承攬關係重在勞務之給付，非如買賣關係之重在財產權之移轉，而承
    攬之定作人原始取得工作物所有權，與買賣屬法律行為，基於買賣取得動產之所
    有權，非經交付不生效力之情形不同，而系爭飲水機全部材料均由龍憶公司提供
    ，當事人間之意思係重在財產權之移轉，應仍為買賣之關係），龍憶公司負責人
    甲○○於八十九年二月十六日安裝完成，由國泰公司員工驗收完畢，此有物品驗
    收報告單一紙在卷可稽，亦為兩造所不爭執，應相信為真正，則系爭飲水機既由
    龍憶公司負責人所製造安裝，又由國泰公司基隆收費處之員工使用支配下，客觀
    上即具有共同關連性，在無證據證明有外力介入，又不知孰為真正加害人之之情
    形下，應推定被告龍憶公司負責人甲○○、國泰公司基隆服務處之員工，對於系
    爭飲水機之漏水造成原告之損害，均有過失，此過失與損害間並有因果關係，應
    負連帶賠償責任。又被告國泰公司身為僱用人，對於員工執行職務不法侵害他人
    權利，被告龍憶公司對於其代表人執行職務所造成之損害，應分別依民法第一百
    八十八條第一項、第二十八條負連帶賠償責任。至於被告等雖辯稱並無過失云云
    ，惟查系爭飲水機有可能係被告龍憶公司負責人甲○○於安裝時未將殺菌燈管線
    固定妥當，於使用數日後因水壓或其他因素造成脫落，或因被告國泰公司員工於
    使用三日內，因搬移碰撞導致內部管線鬆脫所致，然被告等均無法舉證證明其無
    過失，自不足採。
七、再按損害賠償，以填補損害，使被害人獲得完全賠償為最高原則。是物被毀損時
    ，被害人除得依民法第二百十三條至第二百十五條請求賠償外，並不排除民法第
    一百九十六條之適用，為本院向來之見解（最高法院八十七年台上字第八０三號
    判決可資參照）。是本件原告未先請求回復原狀，逕行請求賠償物被毀損所減少
    之價額，於法應無不合。再按當事人已證明受有損害而不能證明其數額或證明顯
    有重大困難者，法院應審酌一切情況，依所得心證定其數額，民事訴訟法第二百
    二十二條第二項定有明文。經查原告因系爭飲水機漏水造成店內音響用品、器材
    、設施已如前述，惟因損害發生時間距本件起訴時已有二月之久，部分受損物品
    因浸水未及時修復，可能發生生鏽、發霉之狀態，已非當初受損情形，其損害額
    之認定上有重大困難，惟查本件漏水事故發生時，被告國泰公司曾委託永固保險
    公證人有限公司就原告店內之損失予以調查，並計算結果，其調查結果應無偏頗
    原告之虞，且本件公證報告之鑑定人廖明輝亦到庭結證在卷，其公證報告內容應
    足資參考，本院自得斟酌該報告內容、及損害之原因及其他一切情形，依所得心
    證為之判斷，不能以原告無法舉證證明其損害額，即駁回其請求。茲審酌原告所
    受損害之數額，分述如左：
    （一）原告主張受有如附表一所示之機器新品之損害，該損害額係以新品扣除殘
          值百分之十五計算，惟證人廖明輝證稱：百分之十五的殘值係以一般新品
          的最低殘值計算等語（參見本院八十九年九月二十一日言詞辯論筆錄），
          本院斟酌附表一所列之機器均為高價之視聽設備，並無防水功能，浸水後
          會破壞機器內部零件電路，惟減少百分之八十五之價額應嫌過高，應以百
          分之四十為合理殘值，亦即減少之價額應為十九萬三千六百八十元（
          322800 ×0.6＝193680）。
    （二）又原告主張如附表二所示之修理品因浸水而遭受二萬七千元之損害，除編
          號六所列之項目依損失統計表已經扣除外，其餘與公證報告均相符，且公
          證報告理算之損害額係依市場行情所估算，應屬相當。
    （三）原告另主張有附表三所示之電源線材泡水，其損害額為二千四百四十四元
          ，惟查依據損失統計表及公證報告，中繼延長線、六孔延長線、ＣＤ攜存
          袋受損之數量均為一條（或一只），且此部分器材並無複雜電路，泡水後
          再乾燥應不影響其功能，僅水漬品價格有所減損而已，減少之價額應以百
          分之二十較為合理，故其損害額為三百七十七元〔（60×1＋207×1＋20
          ×5＋30×5＋230×1＋380×3）×0.2＝377，小數點以下四捨五入〕。
    （四）原告主張如附表四所列之店內生財器具受損，其中編號二、三、四、六、
          七、八、九、十、十二、十三之項目，依據公證報告估算之損害額應為三
          萬七千元（500＋10500＋3000＋2000＋1000＋2000＋5000＋2000＋1000
          ＋10000＝37000），堪予採信，另外編號十四之項目，原告主張損失額為
          二十萬五千元，並提出估價單一紙為證，惟查該數額應扣除原本折舊之費
          用，故應以公證報告理算之七萬二千四百元為準，又編號一、五、十一、
          項目之損害，有損失統計表列計在卷，原告雖主張有如附表四所示之損害
          ，惟並未舉證以實其說，本院斟酌市場行情，以一年折舊千分之三七五計
          算，再扣除殘值百分之四十，認損害額分別係七千五百元、一千八百七十
          五元、一千八百七十五元為當。
八、縱上所述，原告主張之損害額應為前述（一）＋（二）＋（三）＋（四）即三十
    四萬一千七百零七元。從而原告依據民法第二十八條、第一百八十八條第一項、
    第一百八十五條第一項後段之法律關係，請求被告連帶賠償三十四萬一千七百零
    七元，及自起訴狀繕本送達翌日即八十九年五月十二日起至清償日止按年息百分
    之五計算之利息，為有理由，應予准許。逾此部分，即無理由，應予駁回。
九、兩造各陳明願供擔保，聲請宣告假執行及免為假執行，就原告勝訴部分，本院核
    無不合，爰各酌定相當擔保金額准許之。至原告敗訴部分，其假執行之聲請失所
    附麗，併予駁回。
十、結論：本件原告之訴為一部有理由，一部無理由，依民事訴訟法第七十九條但書
    、第八十五條第二項、第三百九十條第二項、第三百九十二條，判決如主文。
中      華      民      國    九十      年      四      月     十九     日
~B臺灣基隆地方法院民事庭
~B    法      官  林李達
右為判決正本係照原本作成。
對於本件判決如有不服，應於收受送達後廿日內向本院提出上訴書狀，上訴於台灣高
等法院，並按他造當事人之人數附具繕本。
中      華      民      國    九十      年      四      月    二十四    日
~B    法院書記官  李繼業
~FO
~T40
附表一
┌───────────────────────────────────┐
│                      受損（浸水）機器新品表                          │
├──┬──────┬──────────────────┬──┬───┤
│編號│  名    稱  │        型                號        │數量│金  額│
├──┼──────┼──────────────────┼──┼───┤
│ １ │東芝平面電視│29Z3G（日製）                       │一台│ 35000│
├──┼──────┼──────────────────┼──┼───┤
│ ２ │喇叭        │E L A C     215-4(德製)             │一對│ 22000│
├──┼──────┼──────────────────┼──┼───┤
│ ３ │喇叭        │P.L.        Y 2003SW (英製)         │一對│ 24500│
├──┼──────┼──────────────────┼──┼───┤
│ ４ │喇叭        │TA N N OY   C-10(英製)              │一對│ 25000│
├──┼──────┼──────────────────┼──┼───┤
│ ５ │喇叭        │HDVENT      A1065(美製)             │一對│ 15000│
├──┼──────┼──────────────────┼──┼───┤
│ ６ │喇叭        │DA SH I     X I O N G 301(台製)     │一對│  5800│
├──┼──────┼──────────────────┼──┼───┤
│ ７ │字幕機      │力巨        DV-200(台製)            │一台│  5000│
├──┼──────┼──────────────────┼──┼───┤
│ ８ │DVD         │先鋒DV-7    (日製)                  │一台│ 20500│
├──┼──────┼──────────────────┼──┼───┤
│ ９ │擴大機      │D E N O N   AUR-1800G(日製)         │一台│ 23000│
├──┼──────┼──────────────────┼──┼───┤
│１０│點歌機      │K M T       C M P-5000(韓製)        │一台│ 16500│
├──┼──────┼──────────────────┼──┼───┤
│１１│卡拉OK擴大機│M A-888S(台製)                      │一台│ 16500│
├──┼──────┼──────────────────┼──┼───┤
│１２│卡拉OK擴大機│O K-850S(台製)                      │一台│ 10000│
├──┼──────┼──────────────────┼──┼───┤
│１３│卡拉OK擴大機│KEA-8800(台製)                      │一台│ 15000│
├──┼──────┼──────────────────┼──┼───┤
│１４│卡拉OK擴大機│SA-6(台製)                          │一台│ 22000│
├──┼──────┼──────────────────┼──┼───┤
│１５│卡拉OK擴大機│N O-8900(台製)                      │一台│ 16000│
├──┼──────┼──────────────────┼──┼───┤
│１６│無線MIC     │IN T E R R-2000                     │一組│  6700│
├──┼──────┼──────────────────┼──┼───┤
│１７│點歌機      │先鋒301片F-1007(日製)               │一台│ 31500│
├──┼──────┼──────────────────┼──┼───┤
│１８│點歌機      │H O T 98                            │一台│ 12800│
├──┼──────┼──────────────────┴──┴───┤
│    │合        計│                                            322800│
├──┴──────┴─────────────────────────┤
│損害額為 322800X ( 1-15% ) = 274380                                   │
└───────────────────────────────────┘
 附表二
┌───────────────────────────────────┐
│                       受損（浸水）修理品表                           │
├──┬──────────────┬──┬──────────────┤
│編號│    名               稱     │編號│     名              稱     │
├──┼──────────────┼──┼──────────────┤
│ １ │東芝電視喇叭                │１４│日立錄放影機M 181           │
├──┼──────────────┼──┼──────────────┤
│ ２ │A I W A 床頭組合V-300       │１５│先鋒L D  C L D-1190         │
├──┼──────────────┼──┼──────────────┤
│ ３ │W A T S O N 床頭組合C 06766 │１６│先鋒L D  C L D-0503         │
├──┼──────────────┼──┼──────────────┤
│ ４ │A I W A 手提CSD-SR515       │１７│SANLUX  LVO-500             │
├──┼──────────────┼──┼──────────────┤
│ ５ │隨身聽各廠牌                │１８│東芝床頭組合SJ-3438         │
├──┼──────────────┼──┼──────────────┤
│ ６ │SONY手提CFD-DW 95           │１９│K E N W O O D卡座4070       │
├──┼──────────────┼──┼──────────────┤
│ ７ │JVC床頭組合UX-T1            │２０│力巨字幕機LG 625            │
├──┼──────────────┼──┼──────────────┤
│ ８ │PHILIPS放影機               │２１│LOTUS字幕機                 │
├──┼──────────────┼──┼──────────────┤
│ ９ │PHILIPS床頭組合FW 12        │２２│TEAC卡座                    │
├──┼──────────────┼──┼──────────────┤
│１０│C O R O N A原廠電扇         │２３│SO NY DVD S-3000            │
├──┼──────────────┼──┼──────────────┤
│１１│A I W A手提W R66            │２４│先鋒LD  CLD-990             │
├──┼──────────────┼──┼──────────────┤
│１２│NEC放影機                   │２５│日立吸塵器                  │
├──┼──────────────┼──┼──────────────┤
│１３│三菱錄放影機HXF5            │    │                            │
├──┴──────────────┴──┴──────────────┤
│損害額為27000(引用公證報告理算明細表三之待修品浸水損失)               │
└───────────────────────────────────┘
附表三
┌───────────────────────────────────┐
│                      電源線材浸水受損新品表                          │
├──┬─────────────┬──────┬──────┬────┤
│編號│      名         稱       │  型    號  │   數   量  │ 金  額 │
├──┼─────────────┼──────┼──────┼────┤
│ １ │中繼延長線                │  001-10    │   三   條  │     180│
├──┼─────────────┼──────┼──────┼────┤
│ ２ │六孔延長線                │  C G 61-12 │   二   條  │     414│
├──┼─────────────┼──────┼──────┼────┤
│ ３ │三孔插座                  │  R03       │   五   個  │     100│
├──┼─────────────┼──────┼──────┼────┤
│ ４ │三孔插座                  │  R05       │   五   個  │     150│
├──┼─────────────┼──────┼──────┼────┤
│ ５ │CD攜存袋                  │  CD197     │   二   個  │     460│
├──┼─────────────┼──────┼──────┼────┤
│ ６ │完美全頻天線              │  H16       │   三   支  │    1140│
├──┴─────────────┴──────┴──────┴────┤
│      合    計                                                    2444│
└───────────────────────────────────┘
附表四
┌───────────────────────────────────┐
│                        店內受損（浸水）表                            │
├────────────────┬────────┬─────────┤
│        名            稱        │    數    量    │    金      額    │
├────────────────┼────────┼─────────┤
│電腦主機泡水                    │一台            │             20000│
├────────────────┼────────┼─────────┤
│聲寶電扇泡水                    │一台            │              1500│
├────────────────┼────────┼─────────┤
│音響展示架泡水                  │七組            │             28000│
├────────────────┼────────┼─────────┤
│隨身聽展示架泡水                │一組            │             15000│
├────────────────┼────────┼─────────┤
│電鑽泡水                        │一台            │              5000│
├────────────────┼────────┼─────────┤
│天線附件泡水                    │約一百個        │              3000│
├────────────────┼────────┼─────────┤
│置物架（DVD片）泡水             │一組            │              2000│
├────────────────┼────────┼─────────┤
│置物架（錄影帶）泡水            │一組            │              4000│
├────────────────┼────────┼─────────┤
│錄影帶一箱泡水                  │                │              5000│
├────────────────┼────────┼─────────┤
│音響架一箱泡水                  │                │              4000│
├────────────────┼────────┼─────────┤
│電腦印表機泡水                  │一台            │              5000│
├────────────────┼────────┼─────────┤
│機械新品空箱泡水須另購新紙箱    │                │              2000│
├────────────────┼────────┼─────────┤
│店內冷氣浸水修理室內機板、灌冷媒│                │                  │
│、冷媒管及拆卸按裝              │                │             10000│
├────────────────┼────────┼─────────┤
│店內裝潢包括天花板、隔間、壁紙、│                │                  │
│電源線路電話線錄因浸水受潮而有崩│                │                  │
│塌、漏電、干擾而需重新裝潢、檢修│                │            205000│
├────────────────┴────────┴─────────┤
│合計                                                            309500│
└───────────────────────────────────┘


司法院資訊處製作；財團法人民間司法改革基金會備份。
